臺灣高雄地方法院刑事判決　　　　　 100年度交簡上字第29號
上　訴　人
即　被　告　蔡妙珠
上列上訴人即被告因過失傷害案件，不服本院高雄簡易庭民國99
年12月27日99年度交簡字第2094號第一審刑事簡易判決（聲請簡
易處刑案號：99年度偵字第24251 號），提起上訴，本院管轄之
第二審合議庭判決如下：
    主  文
上訴駁回。
    事  實
一、蔡妙珠考領有普通重型機車駕駛執照，於民國99年1 月25日
    6 時5 分許，騎乘車牌號碼M7H-911 號普通重型機車沿高雄
    縣林園鄉（現改制為高雄市林園區○○○○路北往南方向行
    駛，應注意車輛迴車前，應暫停並顯示左轉燈光或手勢，看
    清無來往車輛，始得迴轉，而依當時狀況並無不能注意之情
    事，竟疏未注意，於行經林園北路370 號前之際，欲前往對
    向車道之早餐店買早餐，因而貿然向左迴轉至對向車道，適
    有張銀娟騎乘車牌號碼ND2-219 號普通重型機車沿林園北路
    南往北方向駛來，因閃避不及與蔡妙珠所騎乘之機車右前車
    頭發生碰撞，張銀娟因而人車倒地，受有腦內出血及左顏面
    部三度灼傷10X5公分等傷害。
二、案經張銀娟訴由高雄縣政府警察局林園分局移請臺灣高雄地
    方法院檢察署檢察官偵查起訴。
    理  由
一、按被告以外之人於審判外之陳述，雖不符刑事訴訟法第159
    條之1 至第159 條之4 之規定，而經當事人於審判程序同意
    作為證據，法院審酌該言詞陳述或書面陳述作成時之情況，
    認為適當者，亦得為證據；當事人、代理人或辯護人於法院
    調查證據時，知有第159 條第1 項不得為證據之情形，而未
    於言詞辯論終結前聲明異議者，視為有前項之同意，刑事訴
    訟法第159 條之5 定有明文。查本案判決所引用具傳聞性質
    之各項證據資料，業經本院於審判期日依法踐行調查證據程
    序，檢察官、被告蔡妙珠就上開證據之證據能力均未爭執，
    且於言詞辯論終結前亦未聲明異議，復查無依法應排除證據
    能力之情形，依上開規定，均應認有證據能力。
二、訊據被告，對其考領有普通重型機車駕照，並於上揭時、地
    騎乘普通重型機車與告訴人張銀娟騎乘之普通重型機車發生
    車禍，對車禍發生有過失責任一情坦承不諱（偵卷第15頁、
    本院卷第31頁），核與告訴人於警詢、偵查中之指訴相符，
    此外復有高雄縣政府警察局林園分局車禍處裡小組道路交通
    事故談話紀錄表、道路交通事故現場蒐證照片、道路交通事
    故現場圖、道路交通事故調查報告表(一)、(二)、證號查詢機車
    駕駛人在卷可佐，足認被告之自白與事實相符，堪予採信。
三、又按汽車迴車前，應暫停並顯示左轉燈光或手勢，看清無來
    往車輛，並注意行人通過，始得迴轉，道路交通安全規則第
    106 條第5 款定有明文。本案被告考領有普通重型機車駕駛
    執照，有證號查詢機車駕駛人附卷可考（警卷第17頁），以
    其考領有駕駛執照之智識及駕駛經驗，對於上開規定理應知
    之甚詳，並具有注意能力；又案發時天候晴、道路筆直、柏
    油路面乾燥、無缺陷、無障礙物，視距良好，有道路交通事
    故調查報告表(一)在卷足憑（警卷第11頁），足見被告當時並
    無不能注意之情事。再被告於案發時係騎車向左欲前往對向
    車道之早餐店買早餐，因而逕自向左迴轉乙節，業據被告肯
    認不諱，揆諸上開規定，被告本應暫停並顯示左轉燈光或手
    勢，確認無來往車輛，始得通行，惟被告向左迴轉前，未讓
    直行之告訴人之機車先行，亦無任何暫停、顯示左轉燈光或
    手勢之動作，即逕行向左迴轉進入告訴人行使之對向車道，
    致發生碰撞，足證被告對於本案車禍事故之發生有未暫停、
    顯示左轉燈光或手勢，亦未看清無來往車輛，即逕行向左迴
    轉之過失，至為明確。而告訴人因本案車禍受有腦內出血及
    左顏面部三度灼傷10X5公分之傷害，亦有長庚醫療財團法人
    高雄長庚醫院診斷證明書在卷足憑（警卷第16頁），則被告
    上開過失行為，與告訴人受有前揭傷害間，顯具有相當因果
    關係甚明。綜上，本案事證明確，被告過失傷害之犯行，洵
    堪認定，應依法論科。
四、被告辯稱告訴人當時超速行駛，且未注意車前狀況，告訴人
    亦與有過失等情云云，惟查：告訴人於警詢時證稱：我當時
    時速約30至40公里（警卷第5 、6 頁），被告亦供陳其當時
    騎乘機車速度緩慢（見警卷第3 頁），且觀諸現場照片，被
    告及告訴人2 人於騎乘機車發生碰撞後，2 輛機車均相鄰倒
    在路上，車輛毀損狀況亦不嚴重，亦無大量車體碎片飛散，
    散落物均在2 輛機車5 公尺範圍內，可見被告及告訴人當時
    駕駛之機車車速確實非快，被告空言告訴人超速，要非可信
    ；再被告迴車時疏未注意即貿然迴車，直行之告訴人就被告
    之違規行為所生之危害，難期有預見防免之可能性。況本案
    車禍事故亦經臺灣省高屏澎區車輛行車事故鑑定委員會鑑定
    認為被告駕駛普通重型機車迴車（左轉）未讓直行車先行為
    肇事原因；告訴人駕駛重型機車直行，閃避不及，無肇事原
    因，有上開鑑定委員會鑑定意見書在卷可佐（偵卷第10、11
    頁），並經臺灣高雄地方法院檢察署檢察官以99年度偵字第
    24251 號就告訴人過失傷害部分為不起訴處分在案，亦有該
    不起訴處分書在卷可稽，此外，復無其他證據證明，難認告
    訴人就本案車禍事故有何過失而可歸責之行為。被告空言告
    訴人超速、未注意車前狀況，亦與有過失云云，尚難採憑。
五、核被告所為，係犯刑法第284 條第1 項前段之過失傷害罪。
    原審以被告所犯過失傷害犯行，事證明確，適用刑法第284
    條第1 項前段、第41條第1 項前段，刑法施行法第1 條之1
    之規定，並審酌被告雖表示願意賠償但迄今仍未與告訴人達
    成和解，而以被告生活狀況及智識程度而言，其自稱專科畢
    業、家境小康，且其並無刑事前科，此品行資料有臺灣高等
    法院被告前案紀錄表可查，並審酌告訴人所受傷害程度及被
    告犯後態度等一切情狀，量處被告拘役59日，並諭知如易科
    罰金，以新臺幣1,000 元折算1 日，其認事、用法尚無違誤
    ，量刑亦屬妥適，應予維持。被告以前揭意旨提起上訴，尚
    無理由，應予駁回。
據上論斷，應依刑事訴訟法第455 條之1 第1 項、第3 項、第
364條、第368 條，判決如主文。
本案經檢察官黃世勳到庭執行職務。
中    華    民    國   100    年    4     月    21    日
                  刑事第十一庭  審判長法  官  李代昌
                                      法  官  鄭  瑋
                                      法  官  林正忠
以上正本證明與原本無異。
不得上訴。
中    華    民    國   100    年    4     月    22    日
                                      書記官  劉甄庭
附錄本案論罪科刑法條：
刑法第284條第1 項
因過失傷害人者，處6月以下有期徒刑、拘役或5百元以下罰金。
致重傷者，處1年以下有期徒刑、拘役或5百元下罰金。